臺灣嘉義地方法院刑事判決　　　　　　　 94年度自緝字第1號
自　訴　人　戊○○
自訴代理人　林崑地律師
被　　　告　丙○○
上列被告因詐欺案件，經自訴人提起自訴，本院判決如下：
    主  文
丙○○意圖為自己不法之所有，以詐術使人將本人之物交付，累
犯，處有期徒刑拾月。
    事  實
一、丙○○曾因違反動產擔保交易法案件，經本院於民國（下同
    ）90年11月9日，以90年度簡字第1005號判處有期徒刑4月，
    緩刑2年確定，又因違反動產擔保交易法案件，由本院於91
    年10月29日，以91年度簡字第1132號判處有期徒刑5月，經
    本院於92年3月25日，以91年度簡上字第130號駁回上訴確定
    ，前揭緩刑並遭本院以92年度撤緩字第24號裁定撤銷，2件
    罪刑由本院以92年度聲字第659號裁定應執行有期徒刑8月確
    定，嗣於93年1月9日易科罰金執行完畢。緣戊○○經營位於
    嘉義市○○路92號之憲一土木包工業，於民國（下同）92年
    8月27日，標得雲林縣斗南鎮大東國小擴大公共建設老舊校
    舍修繕工程（下稱前揭校舍工程），旋將部分工程委由丙○○承包施作，雙方並於同年9月3日簽立工程合約書1紙；嗣
    至同年11月間，丙○○無法完成承包之工程，遂將已施作部
    分作價交予戊○○，丙○○並於92年11月28日，書立切結書
    ，言明此後前揭校舍工程之工程款與押標金部分與其無涉。
    之後，丙○○得知前揭校舍工程完工驗收，並發放工程款，
    竟意圖為自己不法之所有，於同年12月31日早晨撥打電話給
    戊○○，偽稱：我承作前揭校舍工程之部分工程時，原所僱
    請之鐵厝小包工丁○○、油漆小包工己○○、土水小包工乙○○及水電小包工甲○○4人，委託我代為領取他們應得的
    款項，共計新台幣（下同）629,000元云云，戊○○信以為
    真，遂於當日上午10時許，開車前往位於嘉義市○○街之合
    作金庫銀行嘉義分行（下稱合庫嘉義分行）與丙○○會合，
    戊○○並由其合庫嘉義分行帳戶中領出630,000元，丙○○
    復向戊○○詐稱已受丁○○等4人委託代為領款云云，且為
    取信於戊○○，丙○○進而假稱願下車向自己叔父借用支票
    交予戊○○作為擔保，2人遂駕車至嘉義市○○街179號旁停
    車，並在前揭工程合約書左上方空白部分，載明丙○○向戊○○領清鐵厝、油漆、土水及水電工程部分，各為264,000
    元（丁○○）、110,000元（己○○）、230,000元（乙○○
    ）及25, 000元（甲○○）之金額，戊○○因該等詐術而陷
    於錯誤，將現金629,000元交付丙○○，丙○○乃假意下車
    借用支票，實為逃逸他去，而後，丁○○等人向戊○○催討
    工程款，戊○○遍尋丙○○未著，始知受騙。
二、案經戊○○提起自訴。
    理  由
一、訊據被告丙○○固承認其向自訴人戊○○承作前揭校舍工程
    之部分工程，雙方簽立前揭工程合約書，嗣其無法完成，乃
    將已施作部分作價交予自訴人，其立有前揭切結書，言明此
    後前揭校舍工程之工程款與押標金部分與其無涉等事實無訛
    ，惟矢口否認有何詐欺之犯行，辯稱：我未於92年12月31日
    與自訴人見面，也未向自訴人拿取629,000元，更從未向自
    訴人說要幫小包工丁○○等4人領取工程款云云。經查：
  (一)(1)前揭犯罪事實，業據自訴人於自訴狀及審理中以證人身分
    指述綦詳（見自卷第2-4頁，自緝卷第62-63、100、101頁）
    ，而自訴人確實於92年12月31日，至合庫嘉義分行提領現金
    63 0,000元，且同日，被告與自訴人在前揭工程合約書左上
    方空白處，書寫載明被告已領清鐵厝、油漆、土水及水電工
    程部分，各為264,000元、110,000元、230,000元及25,000
    元，共計629,000元金額等情，亦有合庫嘉義分行分戶交易
    明細表1紙及前揭工程合約書1紙附卷可佐（見自緝卷第85、
    120頁），堪信為真正。(2)至於前揭工程合約書左上方所載
    被告領清共629,000元之手寫文字部分，被告於準備期日先
    行辯稱：該等手寫文字部分不是我寫的，我也不知道是誰寫
    的云云（見自緝卷第39頁），繼而於審理期日翻異前供改稱
    ：該等手寫文字中之「輕鋼架部分由憲一自付，其他由丙○○領清，憲一收付清款項」（下稱標題部分）及「鐵厝部分
    、油漆部分、土水部分、水電部分」下方之「26萬肆仟元、
    壹拾壹萬元、貳拾參萬元、貳萬伍仟元」（下稱金額部分）
    等字樣是我寫的，但不是於92年12月31日那天寫的，而是之
    前就寫了，是在我簽立前揭切結書後的92年12月間寫的，我
    寫的用意是要自訴人去向小包工發錢云云（見自緝卷第63、
    10 0、101頁），是被告所辯前後不一，互見矛盾，其供述
    之真實性已值懷疑；又依該等手寫文字之內容，其意係載明
    被告向自訴人領清前揭鐵厝、油漆、土水及水電等款項，並
    非表示自訴人須向小包工發錢之意，且被告於審理中復供承
    ：我將所承包而施作之部分作價交予自訴人時，我就已退出
    工程，小工們的款項應該由自訴人負責，我有交代自訴人說
    ，要他跟小包工處理費用之情（見自緝卷第58、128、129
    、131頁），再者，被告於92年11月間，將所承包已施作之
    工程部分作價交予自訴人時，立書切結，亦表明前揭校舍工
    程之工程款已與其無涉，有前揭切結書1紙附卷足憑（見自
    緝卷第120頁），足見被告在將前揭已施作之工程部分作價
    交予自訴人後，已無再與自訴人共同立據表示要自訴人去向
    小包工發錢之必要，顯然前揭手寫文字並非為此目的而書寫
    ，是認被告先後所辯稱：前揭手寫之「標題」與「金額」部
    分不是其所書寫，也不是92年12月31日書寫，書寫之意是要
    自訴人去向小包工發錢云云，與事理不符，不足採信，當以
    自訴人之指述為真正。另被告既已在前揭切結書上簽名，則
    其復辯稱：未詳看切結書，不知內容云云，當係推諉虛詞，
    不值採信。
  (二)其次，被告於審理中自承：我把前揭已施作之工程作價折予
    自訴人時，我有交代自訴人要跟小包工們處理小包工的工程
    款，他們的工程款應由自訴人負責，我也打電話和小包工們
    講清楚等情（見自緝卷第58、62頁），且被告簽立之前揭切
    結書亦載明，被告將已施作部分作價折予自訴人，前揭校舍
    工程之工程款業與被告無涉，另證人丁○○於審理中到庭結
    證稱：被告找我去做前揭鐵厝部分，我本應向被告領款，但
    總工程完工前，被告一直無法付錢，而且跟我們小包工說以
    後去找自訴人領錢，後來我們找不到被告，打算停工，但自
    訴人說工程款由他負責，要我們做完工程，我們同意並完成
    工程，工程結束後，還是找不到被告，我就找自訴人付款，
    自訴人已付清款項，我們並沒有請被告替我們向自訴人領錢
    等語（見自緝卷第73-76頁），證人乙○○於審理中到庭結
    證稱：被告找我去做前揭土水部分，總金額是20餘萬元，完
    工後，我本應向被告請款，但都找不到被告，學校方面說定
    契約的是憲一土木包工業，我就直接去找自訴人，並表示我
    們小包工的工程款不能讓被告經手，自訴人答應領到工程款
    會發放給我，我的款項已由自訴人付清等語（見自緝卷第
    58-62頁），證人甲○○於審理中到庭結證稱：被告找我去
    做前揭水電部分，我迄今尚未領到工程款，我本應向被告請
    款，但後來都找不到被告，我就去找自訴人要領錢等語（見
    自緝卷第55-58頁），顯見被告將已施作之工程部分作價交
    予自訴人、前揭小工們向自訴人請款及自訴人同意付款時，
    被告原所僱請小包工之工程款應由自訴人負責，併為說明。
  (三)綜上，自訴人之證述足信為真正，而被告所辯顯係臨訟卸責
    之詞，委無可採；本件事證明確，被告犯行堪以認定。
二、核被告丙○○所為，係犯刑法第339條第1項之詐欺取財罪。
    另被告前因違反動產擔保交易法案件，經本院以90年度簡字
    第1005號判處有期徒刑4月，緩刑2年確定，又因違反動產擔
    保交易法案件，由本院以91年度簡字第1132號判處有期徒刑
    5月，經本院以91年度簡上字第130號駁回上訴確定，前揭緩
    刑並遭撤銷，2件罪刑經裁定應執行有期徒刑8月確定，嗣於
    93年1月9日易科罰金執行完畢等情，有其臺灣嘉義地方法院
    檢察署刑案資料查註紀錄表、臺灣高等法院被告全國前案記
    錄表在卷可參，其於受有期徒刑之執行完畢後5年內再犯本
    件有期徒刑以上之刑之罪，為累犯，依刑法第47條規定，應
    加重其刑。爰審酌被告前科、品行、智識程度、生活狀況
    犯罪動機、犯罪手段、犯罪所得非少、對於自訴人所生危害
    非輕、被告犯罪否認犯行等一切情狀，量處如主文所示之刑
    ，以資懲儆。
據上論斷，應依刑事訴訟法第299條第1項前段，刑法第339條第
1項、第47條，罰金罰鍰提高標準條例第1條前段，判決如主文。
中　　華　　民　　國　　94　　年　　10　　月　　13　　日
                    刑事第二庭 審判長法  官  夏 金 郎
                                     法  官  黃 義 成
                                     法  官  盧 鳳 田
上列正本證明與原本無異。
如不服本判決，應於判決送達後10日內向本院提出上訴狀（應附
繕本）。告訴人或被害人如對於本判決不服者，應具備理由請求
檢察官上訴，其上訴期間之計算係以檢察官收受判決正本之日期
為準。
中　　華　　民　　國　　94　　年　　10　　月　　17　　日
                                 　　書記官　楊 國 色
附錄論罪科刑法條：
刑法第339條第1項：
意圖為自己或第三人不法之所有，以詐術使人將本人或第三人之
物交付者，處五年以下有期徒刑、拘役或科或併科一千元以下罰
金。
